【裁判字號】    95,上訴,645
【裁判日期】    950420
【裁判案由】    誣告
【裁判全文】
臺灣高等法院刑事判決                 95年度上訴字第645號
上  訴  人
即  被  告  甲○○
上列上訴人，因被告誣告案件，不服臺灣桃園地方法院94年訴字
第2112號，中華民國95年1 月10日第一審判決（起訴案號：臺灣
桃園地方法院檢察署94年度偵字第13470 號），提起上訴，本院
判決如下：
    主  文
上訴駁回。
    事  實
一、甲○○與乙○○（網站化名為蔡美齊）因網路交友認識，嗣
    甲○○發覺乙○○以化名且未據實告知年齡，而與之網路交
    友，認乙○○欺騙其感情，乃基於意圖使他人受刑事處分之
    犯意，明知其於遊戲橘子數位科技股份有限公司（下稱遊戲
    橘子公司）所申請「天堂」網路遊戲之帳號「kao 122713」
    所創設虛擬角色「聖地武士」，已於民國（下同）94 年3月
    15日無條件轉讓予化名蔡美齊之乙○○使用，並允許乙○○
    得自由處分附屬於該角色之虛擬寶物及道具，並非遭乙○○
    竊取，竟於94年3 月30日親自向職司犯罪偵查之桃園縣政府
    警察局中壢分局中壢派出所警員虛構：乙○○於94年3 月28
    日下午3 時許，在雲林縣北港鎮劉厝里37號住處，利用電腦
    主機連接網際網路，再連接至遊戲橘子公司管理維護之網路
    遊戲「天堂」，無故以事前取得之甲○○帳號「kao 122713
    」及其所創設之帳號「AMYAMY2820」，登入「天堂」網路遊
    戲之「蛇髮」伺服器，旋即操縱其（即甲○○）所創設之虛
    擬角色「聖地武士」，以丟下之指令，將上開甲○○創設之
    虛擬角色中之虛擬寶物、道具及金幣轉移至乙○○所創設之
    虛擬角色「紫夜迷蝶」等事實，並提出告訴而向該管公務員
    誣告乙○○涉犯刑法第358條、第359條等罪嫌，經警方製作
    筆錄後移送臺灣桃園地方法院檢察署檢察官偵辦。經檢察官
    偵查結果認定甲○○指訴乙○○涉犯刑法第358條、第359條
    等罪嫌部分純屬虛構，於94年10月13日以94 年偵字第13470
    號為不起訴處分確定。
二、案經乙○○訴由臺灣桃園地方法院檢察署檢察官偵查起訴。
    理  由
一、訊據上訴人即被告（下稱被告）甲○○，固坦承於上開時地
    ，與告訴人網路交友認識，而轉讓帳號予告訴人之情事，惟
    矢口否認有誣告犯行，並先後辯稱：其雖曾告知乙○○其於
    遊戲橘子公司申請之「kao 122713」帳號及密碼，但未曾同
    意轉讓該帳號予乙○○，卷附無條件轉讓同意書係遭乙○○
    ，將其於93年間同意無條件轉讓伊另一帳號「kaＺ000000000
     」之書面，經更改日期、塗去原帳號後3碼，並盜刻其印章
    及張貼其身份證影本後變造而成，並非被告親自做成。如有
    轉讓帳號，該轉讓亦未同時移轉寶物云云。惟查：
(一)上揭犯罪事實，業據告訴人乙○○於原審、本院審理時到庭
    結證屬實，並有遊戲橘子公司函覆帳號證明書、遊戲歷程紀
    錄、被告親筆書寫傳真之無條件轉讓帳號同意書影本在卷可
    稽（參見偵查卷15至25頁）。又被告亦坦認於94年3 月30日
    至桃園縣政府警察局中壢分局中壢派出所對乙○○提出上揭
    告訴，有桃園縣警察局中壢分局中壢派出所警詢筆錄可佐（
    參見偵查卷9至13 頁）。而被告上揭告訴，經警移送檢察官
    偵查後，以查無積極證據，足以證明乙○○有何刑法第358
    條、第359 條犯行，認乙○○犯罪嫌疑不足，為不起訴處分
    確定乙節，有臺灣桃園地方法院檢察署檢察官94年度偵字第
    13470號不起訴處分書可憑（參見偵查卷47、48 頁），可見
    被告之申告是否屬實，顯有可疑。
(二)被告雖辯稱：其並未無條件轉讓在遊戲橘子公司所申請上揭
    「kao 122713」帳號給乙○○，是乙○○盜用其帳號內寶物
    云云。但查：
  1.被告與告訴人係透過網路交談而認識，被告未見過告訴人本
    人，僅知乙○○於網路上之交談名義為蔡美齊等情，業據被
    告於警詢中陳稱：警方告知蔡美齊本名為乙○○，其始知悉
    等語，復於偵查中陳述：乙○○在網路上以蔡美齊之名與其
    相稱，不知被告（即本案告訴人）叫乙○○等語，繼於原審
    時為相同供述（參見偵查卷12頁、35頁，原審卷46頁）。而
    告訴人亦於檢察官訊問時陳稱：網路交談名義為美齊等語，
    復有卷附被告、告訴人均不否認之網路聊天內容可稽，足見
    被告當時僅認識名為「蔡美齊」者，在網路上亦以「蔡美齊
    」稱呼告訴人，不知告訴人之本名，則被告與告訴人間聯繫
    ，均應以「蔡美齊」之名相稱。
  2.被告於偵查中供稱：其未遺失身分證件等語（參見偵查卷36
    頁），則被告年籍資料，即應無遭人使用之可能，且經原審
    核對被告身分證，與傳真書面上所附身分證影本相同，顯未
    遭人變造，再徵以傳真書面上，又同時載有被告個人私密之
    年籍資料、網路遊戲帳號及兩人互聯之「蔡美齊」姓名，顯
    見該傳真書面應係被告傳真予告訴人，至為顯明，則告訴人
    自有基於被告事前同意，輸入被告帳號，登入網路遊戲「天
    堂」之伺服器，取得上開寶物、道具之合理動機，當與無故
    取得他人電磁紀錄之構成要件有悖。
  3.又依遊戲歷程所載虛擬角色「紫夜迷蝶」亦曾以交換指令，
    將虛擬道具「對武器施法的卷軸」轉移至被告所創設之虛擬
    角色「聖地武士」，有卷附遊戲歷程紀錄足憑（參見偵查卷
    17至25頁），衡情以觀，倘告訴人欲無故取得被告網路遊戲
    內之虛擬寶物、道具，何需另將其他寶物交換予被告，由此
    足見被告上開所辯云云，顯與事實不符，當無足採。
(三)被告另辯稱：其93年同意無條件轉讓另一帳號「kaＺ0000000
    00」予告訴人，該書面係告訴人更改日期、塗去原帳號後3
    碼，並盜刻其印章及張貼其身份證影本後變造而成，並非其
    親自做成云云。但查：
  1.卷附無條件轉讓同意書上所載「94年3 月15日」之阿拉伯數
    字「3」 ，經肉眼與被告自承親自書寫之身份證字號及天堂
    帳號上之阿拉伯數字「3」比對 ，無論就形體或筆韻而言，
    顯係出自同一人之筆法，且由該書面之編排及書寫格式以觀
    ，亦未見有遭人塗抹數字或其他變造之現象。參以被告對於
    前揭轉讓同意書其他字跡是否為其親自所寫一節，於警詢時
    供稱：「（該傳真轉讓書是否為你所書寫？）該傳真轉讓書
    不是我所書寫」；於檢察官訊問時供稱：「（曾否傳真予乙
    ○○？）不是」（參見偵查卷13、35頁）；於原審準備程序
    時又供稱：「（對讓渡書有無意見？）讓渡書是我的字跡沒
    有錯，但是內容有被更動過」云云（參見原審卷12頁）、「
    （讓渡書上的字跡是否你的字跡？）國字部分是，但是轉讓
    日期的阿拉伯數字不是」云云（參見原審卷44頁），前後均
    為不一致之供述。
  2.本案查無告訴人有偽刻被告印章之動機，被告亦無證據可茲
    證明告訴人確有偽刻其印章之犯行，或提供任何證據以供本
    院查證其指訴告訴人有此犯行係屬有據，是被告空言指摘，
    並無足採。又遊戲橘子公司雖函覆原審稱：被告確有申請另
    一帳號「kaＺ000000000」等語，惟此僅能證明被告除轉讓給
    告訴人之上揭帳號外，尚有另一帳號，茲被告確有將事實欄
    所載帳號轉讓給告訴人乙節，已如前述，此函文自不足作為
    被告之有利認定，併此敘明。又被告於本院再辯稱該帳號縱
    有轉讓，寶物亦非當然移轉云云，亦無證據提出，對照被告
    及告訴人，於原審就帳號轉讓與寶物關係之陳稱（參見原審
    卷39頁、44頁），足見被告上開所辯，難以遽採。綜上論述
    ，被告上開所辯云云，核係臨訟情虛杜撰之詞，不足採信。
    從而，本件事證明確，被告上開誣告犯行，洵堪認定，自應
    依法論科。
二、核被告所為，係犯刑法第169條第1項之誣告罪。又誣告為妨
    害國家審判權之犯罪，誣告人雖有使人受刑事或懲戒處分之
    故意，但衹能就其誘起審判之原因令負罪責，縱被告嗣後有
    以言詞或書狀續為陳述等行為，不過為誣告犯行之接續，僅
    應論以一罪。故被告雖先後於警詢中（被告先後於94年3 月
    30日、94年6 月10日兩度製作警詢筆錄）及偵查中續為陳述
    乙○○盜取其上揭帳號內寶物等行為，不過為誣告犯行接續
    ，僅應論以一罪。原審經審理之結果，認被告罪證明確，因
    而適用刑法第169條第1項等規定，並審酌被告素行、手段、
    生活狀況及智識程度、犯罪所生損害，及自認遭告訴人欺騙
    ，以虛構事實方法誣指告訴人乙○○犯罪，造成國家司法資
    源之浪費，及被誣告人遭受重罪追訴之危險，暨犯罪後態度
    ，告訴人於本院陳稱請依法判決等一切犯罪情狀，量處被告
    有期徒刑四月，以示懲儆，經核其認事用法尚無違誤，量刑
    亦屬允當，被告提起上訴，否認上開犯罪，核為無理由，其
    之上訴自應予駁回。
據上論斷，應依刑事訴訟法第368條，判決如主文。
本案經檢察官許仲瑩到庭執行職務。
中    華    民    國    95    年    4     月    20    日
                  刑事第六庭  審判長法  官  陳  祐  治
                                    法  官  莊  謙  崇
                                    法  官  蔡  聰  明
以上正本證明與原本無異。
如不服本判決，應於收受送達後十日內向本院提出上訴書狀，其
未敘述上訴之理由者並得於提起上訴後十日內向本院補提理由書
（均須按他造當事人之人數附繕本）。
                                    書記官  郭  台  發
中    華    民    國    95    年    4     月    20    日
附錄：本案論罪科刑法條全文
刑法第169條：
意圖他人受刑事或懲戒處分，向該管公務員誣告者，處7 年以下
有期徒刑。
意圖他人受刑事或懲戒處分，而偽造、變造證據，或使用偽造、
變造之證據者，亦同。


司法院資訊處製作；財團法人民間司法改革基金會備份。
